臺灣臺中地方法院交通事件裁定　　　　 96年度交聲字第839號
原處分機關　交通部公路總局臺中區監理所
異　議　人
即受處分人　甲○○
上列受處分人因違反道路交通管理處罰條例案件，對於交通部公
路總局臺中區監理所九十六年七月十二日所為之裁決（原處分案
號：中監違字第裁60─HC0000000號裁決書），聲明異議，本院
裁定如下：
    主  文
原處分撤銷。
甲○○不罰。
    理  由
一、原處分意旨略以：異議人即受處分人甲○○於民國九十六年
    四月二十九日十時四十分許，騎乘其所有車牌號碼NFA－423
    號機車，在臺中縣清水鎮○○路左轉建國路處，有闖紅燈（
    忠貞路左轉建國路）之違規，經臺中縣警察局清水分局員警
    以其有違反道路交通管理處罰條例第五十三條第一項規定之
    行為，製作中縣警交字第HC0000000號舉發通知單當場舉發
    。嗣經受處分人於九十六年五月十八日提出申訴，原處分機
    關函請原舉發單位調查結果，仍認受處分人有前開違規行為
    ，原處分機關乃依同法第五十三條第一項、第六十三條規定
    ，於九十六年七月十二日裁處受處分人罰鍰新臺幣（下同）
    一千八百元，並記違規點數三點等語。
二、本件聲明異議意旨略以：舉發通知單違規時間為九十六年四
    月二十九日，但填載日期為九十六年四月二十六日，且伊於
    九十六年四月二十九日早上十時四十分正參加一項公益活動
    ，且警方所提供之光碟並無日期時間之顯示，伊查證忠貞路
    左轉建國路無燈號標誌，建國路係東西向道路，伊當日行駛
    係南北向道路，爰聲明異議等語。
三、經查：
  (一)按法院受理交通事件，準用刑事訴訟法之規定，其處理辦法
    ，由司法院會同行政院定之。道路交通管理處罰條例第八十
    九條定有明文。又按聲明異議案件之處理，除準用刑事訴訟
    法有關規定外，依道路交通案件處理辦法之規定處理之，道
    路交通案件處理辦法第四條第一項亦定有明文。上開條例給
    予當事人申辯及提出證據之機會，符合正當法律程序，與憲
    法第十六條保障人民訴訟權之意旨並無抵觸，有司法院大法
    官會議解釋釋字第四一八號解釋文可參。再按被告未經審判
    證明有罪確定前，推定為無罪。犯罪事實應依證據認定之，
    無證據不得認定犯罪事實。刑事訴訟法第一百五十四條亦分
    別定有明文。而「認定犯罪事實所憑之證據，雖不以直接證
    據為限，間接證據亦包括在內，然而無論直接證據或間接證
    據，其為訴訟上之證明，須於通常一般之人均不致有所懷疑
    ，而得確信其為真實之程度者，始得據為有罪之認定，倘其
    證明尚未達到此一程度，而有合理之懷疑存在而無從使事實
    審法院得有罪之確信時，即應由法院為諭知被告無罪之判決
    」，最高法院亦著有七十六年台上字第四九八六號判例可資
    參照。是揆諸前開說明，法院於審理行為人違反道路交通管
    理處罰條例案件，當踐行完畢調查證據之程序後，為事實之
    認定時，如就原處分機關所認定之行為人違規之事實仍有合
    理之訴訟上懷疑，而無法確信行為人確有該當於道路交通管
    理處罰條例各該處罰條文之構成要件事實時，此際即應依訴
    訟上之待證事實「倘有懷疑，則從被告之利益作解釋」之證
    據法則，作對受處分人有利之認定。按「違反行政法上義務
    之行為非出於故意或過失者，不予處罰」，行政罰法第七條
    第一項定有明文。再人民違反法律上之義務而應受行政罰之
    行為，法律無特別規定時，雖不以出於故意為必要，仍須以
    過失為其責任條件，蓋現代國家基於「有責任始有處罰」之
    原則，對於違反行政法上義務之處罰，應以行為人主觀上有
    可非難性及可歸責性為前提，如行為人主觀上並非出於故意
    或過失情形，應無可非難性及可歸責性而不予處罰。再現代
    民主法治國家對於行為人違反行政法上義務欲加以處罰時，
    應由國家負證明行為人有故意或過失之舉證責任，方為保障
    人權之進步立法，此亦有司法院大法官會議解釋釋字第二七
    五號解釋文及首揭行政罰法第七條第一項規定暨立法理由可
    參。由上開說明可知，法院就違反道路交通管理處罰條例之
    案件，對於據以認定行為人違規之事實及證據，仍應依積極
    證據認定之，不得僅憑警察機關員警逕行開立之舉發違反道
    路交通管理事件通知單及主管機關違反道路交通管理事件裁
    決書，即推定受處分人有道路交通違規之事實。而警察機關
    員警就交通違規之舉發（填載舉發道路交通管理事件通知書
    ），除在維護交通秩序公共利益外，尚涉及員警之個人績效
    ，其與受舉發人係處於利害關係人對立之地位，交通違規舉
    發警員之舉發，既係以使受舉發人受交通違規裁罰為目的，
    且係利害關係人，是其所為之舉發是否與事實相符，仍應調
    查其他證據以資審認，如仍存有合理之懷疑，無法達於確信
    受處分人有違反道路交通事管理處罰條例之事實時，應依刑
    事訴訟法上「罪疑唯輕」、「有疑唯利於被告」之原則，就
    有疑問之部分，應作對於受處分人有利之認定，合先敘明。
  (二)本件原處分機關所為之上開處分，無非係以臺中縣警察局中
    縣警交字第HC0000000號舉發通知單一紙、及臺中縣警察局
    清水分局中縣清警交字第0960030326號函為其依據，然依前
    揭說明，法院就道路交通案件聲明異議之處理，認定受處分
    人道路交通違規之事實，準用刑事訴訟法證據章規定之結果
    ，仍應依積極證據認定之，不得僅憑警察機關員警逕行開立
    之舉發違反道路交通管理事件通知單，及所為查覆函文，即
    推定受處分人有道路交通違規之事實。經查：本件依臺中縣
    警察局中縣警交字第HC0000000號舉發通知單之記載，違規
    時間為「九十六年四月二十九日上午十時四十分」，違規地
    點為「清水鎮○○路左轉建國路」，然證人即舉發員警王正
    智卻到庭具結證稱：「本件受處分人是在九十六年四月二十
    六日上午十時四十分，違規地點是在清水鎮○○路左轉中社
    路，舉發通知單上記載違規時間、地點是筆誤。」（本院卷
    第十八頁），經告訴人舉證質疑時間、地點有誤後，旋又改
    稱「我現在覺得是在九十六年四月二十九日，因為我到案日
    期是寫九十六年五月十四日。」（本院卷第十九頁），則因
    舉發通知單上記載之違規時間、地點與證人供述之實際違規
    時間、地點均有出入，則本件受處分人是否確於上開時、地
    有闖紅燈之違規行為，即有可疑。再經本院當庭勘驗證人所
    提出之錄影光碟，惟該錄影光碟並無時間日期之記錄，不能
    確認係舉發通知單所載之時間日期，是本件受處分人「闖紅
    燈（忠貞路左轉建國路）」之違規行為，事證未臻明確，仍
    存有合理之懷疑，無法達於確信受處分人有違反道路交通事
    管理處罰條例之事實，應依刑事訴訟法上「罪疑唯輕」、「
    有疑唯利於被告」之原則，就有疑問之部分，應作對於受處
    分人有利之認定，是本件受處分人前開異議為有理由，爰撤
    銷處分，並諭知不罰。
五、據上論斷，應依道路交通管理處罰條例第八十七條第二項，
    道路交通案件處理辦法第二十條規定，裁定如主文。
中　　華　　民　　國　　96　　年　　10　　月　　25　　日
                      交通法庭  法  官  洪堯讚
上正本證明與原本無異。
如不服本裁定，應於送達後5日內，向本院提出抗告狀。
                                書記官  沈慧玲
中　　華　　民　　國　　96　　年　　10　　月　　25　　日
